【裁判字號】    99,訴,2808
【裁判日期】    991126
【裁判案由】    毒品危害防制條例
【裁判全文】
臺灣板橋地方法院刑事判決              99年度訴字第2808號
公  訴  人  臺灣板橋地方法院檢察署檢察官
被      告  黃彥賓
指定辯護人  本院公設辯護人彭宏東
上列被告因違反藥事法等案件，經檢察官提起公訴（99年度偵字
第20274 號），本院判決如下：
    主  文
黃彥賓犯如附表所示之罪，各處如附表所示之刑。應執行有期徒
刑壹年拾月。扣案之行動電話壹具（含門號0000000000之SIM卡
壹枚）沒收。
    事  實
壹、黃彥賓曾犯施用毒品案件，分別經本院以96年度簡字第3664
    號刑事簡易判決及96年度簡字第3654號刑事簡易判決判處有
    期徒刑4 月、5 月確定，並均諭知易科罰金之折算標準，再
    經本院以96年度聲減字第7296號刑事裁定減刑並合併定執行
    刑為有期徒刑4 月確定，於民國96年11月2 日入監執行後，
    再於97年1 月23日易科罰金執行完畢出監。詎黃彥賓明知甲
    基安非他命係屬毒品危害防制條例列管之第二級毒品，亦係
    經行政院衛生署依藥事法規定明令公告禁止製造、調劑、輸
    入、輸出、販賣或陳列之毒害藥品，為禁藥，不得轉讓，竟
    因與真實姓名年籍不詳綽號「豹哥」之成年男子往來密切，
    得知可從「豹哥」處取得禁藥即第二級毒品甲基安非他命供
    已施用或轉讓友人施用，而與「豹哥」共同基於轉讓甲基安
    非他命之犯意聯絡，於附表編號1 至3 所示之時間、地點，
    透過所持用之0000000000號行動電話，與其友人林展誼所持
    用之0000000000號行動電話聯繫，而分別向「豹哥」拿取如
    附表編號1 至3 所示重量之甲基安非他命，持至林展誼位於
    臺北縣泰山鄉○○路64之2 號住處，先後3 次轉讓上開甲基
    安非他命予林展誼，並向林展誼收取如附表編號1 至3 所示
    取得甲基安非他命之原價，隨後全數交付予「豹哥」收受。
    嗣為警於99年7 月22日下午6 時許，前往黃彥賓位於臺北縣
    泰山鄉○○街31號5 樓住處搜索，扣得前述與林展誼聯繫轉
    讓甲基安非他命之行動電話1 支（含門號0000000000號SIM
    卡1 枚），始查知上情
貳、案經臺北縣政府警察局樹林分局移送臺灣板橋地方法院檢察
    署檢察官偵查起訴。
    理  由
壹、證據能力之認定：
一、被告黃彥賓及其辯護人以證人林展誼於警詢及偵查中所為之
    證述，屬審判外之陳述，且未經被告對之行反對詰問，認無
    證據能力云云，惟證人林展誼於偵查中所為陳述前，不僅已
    先行依法具結在案，而被告、辯護人亦未舉證有何顯不可信
    之情況，且證人林展誼之後亦經本院依法傳喚到院作證，並
    由被告之辯護人依法對之行主詰問在卷，則被告及其辯護人
    對證人林展誼之詰問權利，顯已受完足之保障，是揆諸刑事
    訴訟法第158 條之3 、第159 條之1 第2 項之規定，證人林
    展誼於偵查中所為之陳述，自有證據能力；而關於證人林展
    誼於警詢之證述內容，屬被告以外之人於審判外之陳述，且
    經本院傳喚證人林展誼到庭證述後，認無刑事訴訟法第159
    條之2 規定之特別情況，依同法第159 條第1 項之規定，認
    無證據能力。
二、關於本件認定事實所引用之卷內其餘卷證資料（包含書證、
    物證等證據），除辯護人曾就通訊監察譯文主張檢察官未提
    出通訊監察書前，爭執通訊監察譯文之證據能力，嗣經檢察
    官補行提出本院99年6 月22日99年聲監字第000607號通訊監
    察書及電話附表影本各1 份（參本院卷第44至45頁）後，被
    告及辯護人即不再爭執前述通訊監察譯文之證據能力外，其
    餘卷證均不爭執證據能力，且被告及辯護人於審判程序中復
    未於言詞辯論終結前表示異議，且卷內之文書證據等，亦無
    刑事訴訟法第159 條之4 之顯有不可信之情況與不得作為證
    據之情形，則依刑事訴訟法第159 條之5 之規定，本院其餘
    認定事實所引用之所有書證、物證等證據，均有證據能力，
    均合先敘明。
貳、得心證之理由：
一、上揭犯罪事實，業據被告坦承不諱，核與證人林展誼於偵查
    及本院審理中之證述情節大致相符，並有本院99年聲監字第
    000607號通訊監察書暨電話附表、通訊監察譯文各1 份（參
    本院卷第44至45頁）在卷可稽，堪信被告上開自白確與事實
    相符。本案事證已臻明確，被告犯行洵堪認定。
二、查甲基安非他命係屬毒品危害防制條例第2 條第1 項第2款
    所定之第二級毒品，且業經行政院衛生署公告禁止製造、調
    劑、輸入、輸出、販賣或陳列之毒害藥品，而認屬藥事法所
    規定之禁藥。而藥事法第83條第1 項係於93年4 月21日修正
    公布，並自同年月23日起施行，為毒品危害防制條例之後法
    ，且藥事法第83條第1 項之法定刑為7 年以下有期徒刑，得
    併科500 萬元以下罰金，與毒品危害防制條例第8 條第2項
    之法定刑為6 月以上，5 年以下有期徒刑，得併科70萬元以
    下罰金相較後，以藥事法第83條第1 項之法定刑為重。又以
    毒品之範圍尚包括影響精神物質與其製品，而藥事之管理，
    亦非僅止於藥品之管理，毒品未必均係經公告列管之禁藥，
    禁藥亦非必均為毒品，毒品危害防制條例與藥事法之間，並
    無必然之特別法與普通法關係。是除有轉讓之第二級毒品達
    毒品危害防制條例第8 條第6 項之一定數量（按行政院於93
    年1 月7 日公布「轉讓持有毒品加重其刑之數量標準」，其
    第2 條第2 款規定轉讓、持有第二級毒品淨重10公克以上，
    應加重其刑至二分之一，嗣為配合毒品危害防制條例第11條
    條文於98年5 月20日修正，乃於98年11月20日更名為「轉讓
    毒品加重其刑之數量標準」，其第2 條第2 款仍規定轉讓第
    二級毒品淨重10公克以上，加重其刑至二分之一），經依法
    加重後之法定刑較藥事法第83條第1 項之法定刑為重之情形
    外，因藥事法第83條第1 項為後法，且為重法，二者有法條
    競合關係，應優先適用藥事法處罰（此有最高法院97年度台
    非字第397 號、98年度臺上字第5362號、98年度臺上字第34
    90號刑事判決、臺灣高等法院暨所屬法院94年法律座談會刑
    事類提案第8 號結論意旨可參）。
三、復查本案被告轉讓甲基安非他命3 次重量均為1 公克，並無
    事證可認其轉讓之甲基安非他命重量，超過前述毒品危害防
    制條例第8 條第6 項規定授權行政院訂定之「淨重10公克以
    上」之標準。是核被告所為，係犯藥事法第83條第1 項之轉
    讓禁藥罪。其為轉讓禁藥甲基安非他命而持有甲基安非他命
    之低度行為，應為其轉讓禁藥之高度行為所吸收，不另論罪
    。又其與「豹哥」對於本件3 次轉讓甲基安非他命犯行，均
    有犯意聯絡及行為分擔，應論以本罪之共同正犯。至於公訴
    意旨認被告如附表編號1 至3 所示3 次交付甲基安非他命予
    證人林展誼之舉，皆係基於販賣第二級毒品之犯意，而先後
    將甲基安非他命各以新台幣（下同）2,500 元、2, 000元、
    2,50 0元之對價販售予證人林展誼，而有販賣第二級毒品之
    犯嫌云云。惟按販賣毒品罪，係指以營利為目的，將毒品販
    入或將之賣出而言（最高法院88年度台上字第3898號刑事判
    決意旨參照）。倘於有償讓與他人之初，係基於營利之意思
    ，並著手實施，而因故無法高於購入原價出售，最後不得不
    以原價或低於原價讓與他人時，仍屬販賣行為。苟始終無營
    利之意思，縱以原價或低於原價有償讓與他人，即難謂為販
    賣行為，僅得以轉讓罪論處（最高法院94年台上字第5317號
    、93台上字第1651 號 判決意旨參照）。故營利意圖為販賣
    毒品罪之必要構成要件，行為人是否具有營利之意圖而交付
    毒品予他人，須以嚴格之證據證明之，亦即必須有相當之客
    觀事實，足以表徵其主觀意念之遂行性及確實性，始足當之
    。查卷附通訊監察譯文，於附表編號1 、2 所示被告交付甲
    基安非他命予證人林展誼前密接時間內，被告均有以其持用
    之0000000000號行動電話，聯繫「豹哥」所持用之00000000
    00號行動電話，彼此商討毒品拿取或交付之事宜，且參酌證
    人林展誼於審理中證稱，其曾聽聞被告提及甲基安非他命係
    向「豹哥」電話聯繫取得等語，被告所辯接獲證人林展誼歷
    次索取毒品之電話，向「豹哥」拿取甲基安非他命後，再交
    予證人林展誼收受之情，應非子虛。然本件除被告自「豹哥
    」處取得甲基安非他命，復轉讓予證人林展誼，並將自證人
    林展誼取得甲基安非他命之代價，全數持往交予「豹哥」收
    受之情，有被告自白、證人林展誼證述、通訊監察譯文等件
    可資憑佐外，並無任何證據可持佐證被告取得甲基安非他命
    前後，迄交付予證人林展誼之際，即已有意圖賺取差價以為
    營利之意思。故本件被告及證人林展誼對於附表編號1 至3
    所示被告交付甲基安非他命並收取代價一節，雖均供證一致
    ，但仍乏積極證據可憑認定被告有營利之意思或因而獲取利
    益，基於「罪證有疑，利歸被告」之原則，尚難遽以販賣毒
    品之罪名相繩，惟販賣與轉讓，二者基本社會事實同一，起
    訴法條應予變更。被告所犯如附表編號1 至3 所示3 罪間，
    犯意各別，行為互殊，應予分論併罰。又其有如事實欄所示
    之刑事前案紀錄（參卷附臺灣高等法院被告前案紀錄表1 份
    ），其於有期徒刑執行完畢後5 年內，故意再為本件犯罪，
    為累犯，均應依法加重其刑。爰審酌被告有事實欄所載刑事
    前案紀錄，素行非佳，其轉讓甲基安非他命予他人施用，足
    以助長吸毒風氣，並戕害他人身心，但其3 次轉讓之甲基安
    非他命數量非鉅，犯後尚能坦承犯行，態度尚可等一切情狀
    ，分別量處如主文所示之刑，並定其應執行之刑。
四、關於被告及辯護人均主張被告案發後已供出毒品來源，即綽
    號「豹哥」之成年男子陳福冰；且被告於本件偵查、審理中
    對於轉讓甲基安非他命行為均坦承不諱，應有毒品危害防制
    條例第17條第1 項、第2 項規定減輕其刑之適用云云。然查
    ：被告雖供承其毒品來源為綽號「豹哥」之陳福冰，但經警
    方先後於99年7 月27日及同年8 月26日前往陳福冰位於臺北
    縣泰山鄉○○街19巷2 弄16號3 樓搜索，但皆因嫌疑人畏罪
    逃逸而無所獲，現仍持續偵辦中等情，有臺北縣政府警察局
    樹林分局以99年10月25日北縣警樹刑字第0990032425號函及
    附件本院搜索票影本2 份存卷可參；況且，本院審理中到庭
    之證人陳福冰，雖證稱認識被告，與被告曾透過電話聯繫，
    且其綽號確為「豹哥」，但始終否認本件被告交予證人林展
    誼之甲基安非他命係向其取得，亦否認曾使用0000000000號
    行動電話等語，經本院當庭勘驗證人陳福冰隨身攜帶並使用
    之0000000000號行動電話之通訊簿，未見記載被告姓名或被
    告綽號「阿賓」之資料（參本院卷第78頁99年10月29日審判
    筆錄所載）；再參以卷附通訊監察譯文，只記載使用000000
    0000號行動電話之人，係綽號「豹哥」者，且亦僅有記載被
    告、「豹哥」及林展誼之監聽內容，並無相關證據可認被告
    於通訊監察譯文中通話之對象「豹哥」，即為到庭之證人陳
    福冰，足見本件尚無因被告供承內容，因而查獲毒品來源之
    事實存在；甚且，修正後毒品危害防制條例第17條第1 項、
    第2 項雖分別規定犯轉讓第二級毒品罪，供出毒品來源因而
    查獲，或偵查及審判中均自白，可減輕其刑等語，然法律之
    適用有其一致性，除有特別規定外，不得割裂適用（最高法
    院99年度臺上字第15號判決意旨足供參酌），是被告就其所
    犯轉讓禁藥即第二級毒品甲基安非他命犯行，即便因其供述
    因而查獲毒品來源，或確於偵、審中均自白，然該等行為業
    依藥事法第83條第1 項論罪科刑，自不得另依修正後毒品危
    害防制條例第1 項、第2 項之規定，減輕其刑。被告及辯護
    人此部分主張，於法難謂有據，自不足採，均附此敘明。
五、本案沒收部分，分述如下：
  (一)扣案之白色透明結晶2 包（淨重共0.1840公克，取樣0.0002
    公克檢驗，驗餘淨重共0.1838公克），均驗出甲基安非他命
    ，有交通部民用航空局航空醫務中心99年8 月30日航藥鑑字
    第0995432 號毒品鑑定書1 份可證，惟上開扣案毒品及甲基
    安非他命吸食器1 組、提撥器1 支，均核與被告本件轉讓禁
    藥犯行無關，故不併為宣告沒收或沒收、銷燬之諭知。
  (二)扣案之0000000000號行動電話1 支（含SIM 卡1 枚），係被
    告所有並持以犯本件轉讓禁藥罪所用之物，然因本件應適用
    藥事法處斷，不再援引毒品危害防制條例第19條第1 項之規
    定，故應依刑法第38條第1 項第2 款規定宣告沒收。
  (三)被告如附表編號1 至3 所示各次自林展誼處取得之款項，亦
    因無從割裂適用前述毒品危害防制條例第19條第1 項之沒收
    規定，且上開款項未於案發後扣案，一經「豹哥」收取即與
    自身錢財混同，難以特定，故不依刑法第38條第1 項第3款
    規定宣告沒收。
據上論斷，應依刑事訴訟法第299 條第1 項前段、第300 條，藥
事法第83條第1 項，刑法第11條前段、第28條、第51條第5 款、
第47條第1 項前段、第38條第1項第2款，判決如主文。
本案經檢察官陳映蓁到庭執行職務。
中    華    民    國    99    年    11    月    26    日
              刑事第二十一庭  審判長法  官  劉元斐
                                    法  官  方鴻愷
                                    法  官  李俊彥
上列正本證明與原本無異。
如不服本判決，應於判決送達後10日內敘明上訴理由，向本院提
出上訴狀 (應附繕本) ，上訴於臺灣高等法院。其未敘述上訴理
由者，應於上訴期間屆滿後20日內向本院補提理由書「切勿逕送
上級法院」。
                                    書記官  林文達
中    華    民    國    99    年    11    月    26    日
附錄本案論罪科刑法條全文：
藥事法第83條
明知為偽藥或禁藥，而販賣、供應、調劑、運送、寄藏、牙保、
轉讓或意圖販賣而陳列者，處 7 年以下有期徒刑，得併科新臺
幣 5 百萬元以下罰金。
犯前項之罪，因而致人於死者，處 7 年以上有期徒刑，致重傷
者，處 3 年以上 12 年以下有期徒刑。
因過失犯第 1 項之罪者，處 2 年以下有期徒刑、拘役或科新臺
幣 30 萬元以下罰金。
第 1 項之未遂犯罰之。
附表：
┌──┬────────┬────┬──────┬─────────┐
│編號│  犯 罪 時 地   │轉讓毒品│轉讓毒品之名│   宣   告   刑   │
│    │                │之對象  │稱、重量及取│                  │
│    │                │        │得之財物    │                  │
├──┼────────┼────┼──────┼─────────┤
│ 1  │99年6 月25日晚上│林展誼。│轉讓甲基安非│黃彥賓共同犯轉讓禁│
│    │22時許，在臺北縣│        │他命1 公克，│藥罪，累犯，處有期│
│    │泰山鄉○○路64之│        │取得2,500 元│徒刑捌月。扣案之行│
│    │2 號處所。      │        │交予「豹哥」│動電話壹具（含門號│
│    │                │        │。          │0000000000號之SIM │
│    │                │        │            │卡壹枚）沒收。    │
├──┼────────┼────┼──────┼─────────┤
│ 2  │99年6 月30日凌晨│同上。  │轉讓甲基安非│黃彥賓共同犯轉讓禁│
│    │零時許，同上開處│        │他命1 公克，│藥罪，累犯，處有期│
│    │所。            │        │取得2,000 元│徒刑柒月。扣案之行│
│    │                │        │交予「豹哥」│動電話壹具（含門號│
│    │                │        │。          │0000000000號之SIM │
│    │                │        │            │卡壹枚）沒收。    │
├──┼────────┼────┼──────┼─────────┤
│ 3  │99年7 月16日晚上│同上。  │轉讓甲基安非│黃彥賓共同犯轉讓禁│
│    │22時許，同上開處│        │他命1 公克，│藥罪，累犯，處有期│
│    │所。            │        │取得2,500 元│徒刑捌月。扣案之行│
│    │                │        │交予「豹哥」│動電話壹具（含門號│
│    │                │        │。          │0000000000號之SIM │
│    │                │        │            │卡壹枚）沒收。    │
└──┴────────┴────┴──────┴─────────┘

司法院資訊處製作；財團法人民間司法改革基金會備份。
